【裁判字號】    92,上易,37
【裁判日期】    920313
【裁判案由】    詐欺等
【裁判全文】
臺灣高等法院臺南分院刑事判決              九十二年度上易字第三七號      Ｇ
      上  訴  人
      即  被  告  乙  ○  ○
右上訴人因詐欺等案件，不服中華民國九十一年十二月三日臺灣台南地方法院九十一
年度易緝字第一一八號第一審判決（起訴案號：臺灣台南地方法院檢察署九十年度偵
字第五五三三號），提起上訴，本院判決如左：
      主      文
原判決撤銷。
乙○○共同連續在公眾得出入之場所賭博財物，處罰金伍佰元，如易服勞役，以參佰
元折算壹日；又共同意圖為自己不法之所有，以詐術使人將本人之物交付，處有期徒
刑伍月，如易科罰金，以參佰元折算壹日。
      事      實
一、緣丙○○○（業經原審判處有期徒刑四月確定）與綽號「阿令」不詳成年婦人，
    共同基於意圖營利之概括犯意，自民國（下同）九十年四月初起，由綽號「阿令
    」婦人擔任組頭，丙○○○則為其「柱仔腳」，丙○○○並提供台南縣善化鎮東
    昌里一○二之三號住處，作為賭博場所，經營俗稱「六合彩」賭博，先後多次，
    聚集不特定多數人，在丙○○○上開住處簽賭下注，簽賭方法，計有附表一所示
    「港號二星、港號三星、港四星」三種類型，以附表一所示方式，與賭客對賭，
    如賭客押中，由組頭「阿令」，依附表一所示金額交由丙○○○賠付；如未押中
    ，則賭金歸「阿令」婦人取得，丙○○○則由每支簽賭金，抽頭新台幣（下同）
    四元牟利。
二、賭博及竊盜部分
    嗣乙○○與甲○○（即彭美慧，現通緝中）共同基於普通賭博之概括犯意，二人
    先於九十年四月中旬，前往丙○○○住處，向蘇女簽賭千餘元。又承上揭賭博犯
    意，於九十年五月八日，再前往丙○○○住處，簽賭三萬四千零八十元，簽注單
    號碼如附表二所示。九十年五月八日簽賭當日，二人復另行起意，共同基於意圖
    為自己不法所有之詐欺犯意，趁丙○○○不注意時，以偷撕簽單方式，竊取丙○○○所有附表四所示006957紅色、黃色空白簽注單各一張。俟開獎後，再偽填17
    、12、05、44、15、34等中獎號碼（按該簽注單僅有號碼，無製作名義人，不具
    文書形式，該部分無偽造文書問題），以示簽中，計可領得一百八十六萬元。
三、詐欺部分
    旋甲○○及乙○○二人，再於九十年五月九日，夥同另名不詳成年男子，前往丙○○○住處，由甲○○持其中一張紅色簽注單即賭客存根聯，為向丙○○○詐領
    彩金，乃先將另張黃色簽注單即莊家存根聯，丟入垃圾桶，由乙○○向丙○○○
    訛稱該紅色簽注單，係丙○○○所簽發，致丙○○○陷於錯誤，先交付十四萬元
    彩金給甲○○，另約定於九十年五月十日，再付一百十六萬元彩金。嗣於九十年
    五月十日下午二時許，甲○○邀不知情陳錫瑩陪同前往，擬向丙○○○領款時，
    經丙○○○再次檢視彭玉方所持紅色簽注單時，發現該簽注單，非其所寫，乃拒
    絕再付款，致與甲○○發生爭吵。同日下午三時二十分許，經警據報前往處理，
    扣得丙○○○所有，供其與成年婦女「阿令」，共同供簽賭用之六合彩簽單卅張
    （含附表四所示006957紅色、黃色空白簽注單各一張）。
四、案經台南縣警察局善化分局報請台灣台南地方法院檢察署檢察官偵查起訴。
      理      由
一、訊據上訴人即被告乙○○否認有右開犯行，辯稱：伊只有於九十年五月九日當天
    ，載甲○○去丙○○○住處領錢，伊陪甲○○進去後，即馬上離開；伊未與彭玉
    方共同簽賭，更未與甲○○向丙○○○詐財，甲○○撕走丙○○○空白簽單，並
    偽填中獎號碼，向丙○○○詐財的事，伊不知情，伊不認識甲○○，當日他是第
    一次與甲○○見面云云。惟查：
  (一)右開被告乙○○與甲○○共同簽賭之事實，已據告訴人丙○○○於原審供述在卷
    ，核與共同被告甲○○於警偵訊供述情節相符。告訴人丙○○○與被告乙○○，
    素無怨隙，衡情應無誣指被告乙○○之可能。又據告訴人丙○○○於警訊供稱：
    被告乙○○與甲○○二人，共同到我住處向我簽六合彩，並於簽賭現場，共同商
    量要簽幾號，且賭資大都由乙○○所出；又在九十年五月九日被告與彭女二人到
    我住處，由彭女持附表四簽注單，要向我領錢，我看了後，告訴彭女該單我沒有
    寫給妳，此時乙○○即叫我找看看，我找不到，離開座位，走到傳真機尋找時，
    仍未有此簽單，後來乙○○叫我到座位旁垃圾筒找找看，我就在垃圾筒內找到附
    表四所示黃色留底存根用簽單，彭女即向我要領錢，我先拿十四萬元給她，其餘
    的款項，並約彭女九十年五月十日再來拿等語（詳警卷五頁背面、六頁）。再佐
    以共同被告甲○○供述，九十年五月十日所提出附表四所示簽單，係其與被告乙○○一起出資簽賭的等語（詳警卷十三頁背面）。是告訴人蘇女所述，應堪採信
    。
  (二)又被告乙○○與甲○○右揭共同詐欺取財之事實，亦據告訴人丙○○○於原審指
    訴甚詳，復有附表四所示006957紅色、黃色空白簽注單各一張附卷足佐（詳警卷
    廿一頁）。又被告與彭女於九十年五月八日，向告訴人蘇女共簽注附表二所示編
    號01至07七組簽單，其簽單號碼，依序分為006955、006956、006959、006961、
    006962、006963、006965，然所列號碼，依序短少，計有附表三編號01至03所示
    006958、006960、006964，及附表四所示006957，共四組號碼。依告訴人丙○○○於警訊供稱：附表三編號01至03所示006958、006960、0000000組號碼，係被
    告及彭女下注後，又向我表示不要，我乃將附表三所示三組號碼作廢，丟入垃圾
    筒等語（詳警卷三頁背面）。以此觀之，告訴人蘇女所短少簽單號碼，應僅剩一
    組，即附表四所示0000000組號碼。而該組號碼告訴人蘇女於警訊供稱：九十年
    五月九日，彭女與被告到我住處，彭女拿出附表四所示006957簽單，說簽中四星
    ，要向我領錢，但我於開獎後，即核對彭女所簽附表二所示七組號碼，均未中獎
    ，且我手中並沒有附表四所示006957黃色簽單留底，而該006957簽單，其中筆跡
    亦與我筆跡不同等語（詳警卷四頁）。另同案被告彭女於警訊供稱：九十年五月
    九日，我拿附表四所示006957簽單，要向告訴人蘇女領款時，蘇女說其手上未有
    該簽單號碼，我叫她找找看，最後在她旁邊找到等語（詳警卷十頁）。而被告上
    訴本院後，被告經本院告以丙○○○於警訊指訴意旨，被告供稱，我有進入丙○○○店內，我也有叫丙○○○找找看簽單，但是否叫她在垃圾筒找，我忘記了等
    語（詳本院卷四四頁）。綜上，顯見被告與彭女，共持附表四所示006957簽單，
    要向告訴人蘇女領彩金時，經告訴人蘇女向被告及彭女表示，其手中未有該附表
    四所示006957簽單，告訴人蘇女其後係經被告及彭女指示，始在垃圾筒找出等情
    屬實。參酌警卷所附之附表四所示簽單（詳警卷廿一頁），其黃色留底簽單筆跡
    ，與警卷所附之被告與彭女共同簽注附表二所示七組簽單之筆跡（詳警卷廿二至
    廿三頁），二者筆跡確屬不同。附表四所示簽單筆跡，運筆氣勢呆滯；而附表二
    所示七紙簽單筆跡，則流暢無礙。更大不同者，是附表四所示簽單抬頭欄，僅單
    純載為「王」字，而附表二所示七紙簽單，除抬頭欄載有「王」字外，均在該「
    王」字外圍，以圓圈圈起，無一例外。更以足證明，附表四所示006957簽單，確
    非屬告訴人蘇女所書寫。以此觀之，附表四所示簽單，既由被告與彭女所提出，
    顯係被告與彭女二人所偽填無疑。況且被告彭玉方於警訊並供稱：乙○○與其同
    往簽中一百八十六萬元，伊願將已領彩金十四萬元，歸還告訴人丙○○○等語（
    詳警卷十四頁）。益證被告與彭女，係向告訴人蘇女詐賭無訛。否則彭女何以願
    意歸還彩金呢？凡此情狀，足認告訴人丙○○○指訴與事實相符，應堪採信。
  (三)至被告上訴本院後，於本院舉出證人施建利證稱：被告乙○○與彭女係初次認識
    ，因當時被告要回台北，是順路車，甲○○說她要領錢，其即委託被告順道載彭
    女前往領款云云（詳本院卷六十頁）。證人施建利雖供證，被告乙○○與彭女係
    初次認識云云。然同案被告甲○○於偵查中供稱，伊在九十年五月三日在台中簽
    賭，乙○○有借我七千多元，本次我與乙○○又共同簽中一百八十萬元等語（詳
    偵查卷十頁）。顯然被告乙○○於九十年五月九日，與彭女見面，已非初次認識
    。是證人施建利所供，顯有不實。即被告乙○○於原審審理時，亦未供稱九十年
    五月九日當日，有與證人施建利見面情事，益見證人施建利所供不實。是證人施
    建利於本院所供，自難作為有利被告之認定。
  (四)綜上，被告所辯，無非卸責之詞，不足採信。被告犯行，事證明確，均堪認定。
二、核被告乙○○所為，係犯刑法第二百六十六條第一項前段普通賭博罪、刑法第三
    百二十條第一項普通竊盜罪、刑法第三百三十九條第一項詐欺取財罪。其中被告
    所犯竊盜罪部分，雖起訴書漏列起訴法條，然已為起訴事實所載及，自屬起訴範
    圍，本院自得併予審酌，併此說明。又被告乙○○與彭玉方二人，就賭博與竊盜
    犯行；及被告乙○○、甲○○與不詳成年男子三人，就詐欺取財罪，彼此間分別
    有犯意聯絡及行為分擔，均應依刑法第廿八條規定，各論以共同正犯。其中，被
    告乙○○先後二次賭博犯行，時間緊接，所犯構成要件相同，顯係基於概括犯意
    反覆為之，為連續犯，應依刑法第五十六條規定，論以一罪，依法加重其刑。又
    被告所犯竊盜與詐欺取財二罪間，有方法與結果牽連關係，為牽連犯，應依刑法
    第五十五條規定，從一重以詐欺取財罪處斷。又被告所犯賭博罪與詐欺取財間，
    犯意各別，行為互殊，應分論併罰。
三、原審以被告罪證明確，因予論罪科刑，固非無見。惟查：(一)被告與彭女，共同趁
    丙○○○不注意時，撕走空白簽單二紙，係犯刑法第三百二十條第一項普通竊盜
    罪，原判決漏未審酌，即有不當。(二)又被告係先犯賭博罪後，再另行起意竊取簽
    單，偽填中獎號碼，詐取財物，則被告與彭女所犯賭博罪與其後竊盜、詐欺罪間
    ，顯無方法結果之牽連關係，原判決認二者間，有牽連關係，而論以刑法五十五
    條規定之牽連犯，亦有違誤。被告上訴意，否認犯行，固無理由。然原判決既有
    可議，即應由本院將原判決撤銷改判。爰審酌被告素行、犯罪動機、手段、目的
    、所生危害及犯後態度等一切情狀，分就被告所犯連續賭博罪及詐欺取財罪，各
    量處如主文第二項所示之刑，併就所處罰金及徒刑部分，分別諭知如易服勞役及
    易科罰金，均以三百元折算一日之標準，以示懲儆。至扣案簽注單卅張，係告訴
    人丙○○○所有，非被告乙○○或共犯彭玉方所有，已據告訴人丙○○○供明在
    卷，爰不為沒收諭知，附此說明。
四、被告乙○○經合法通知，無正當理由未到場，爰不待其陳述，逕行判決。
據上論斷，應依刑事訴訟法第三百六十九條第一項前段、第三百六十四條、第三百七
十一條、第二百九十九條第一項前段，刑法第廿八條第五十六條、第二百六十六條
第一項前段、第三百二十條第一項、第三百三十九條第一項前段、第五十五條、第四
十一條第一項前段、第四十二條，罰金罰鍰提高標準條例第一條前段、第二條，判決
如主文。
本案經檢察官楊治宇到庭執行職務。
中    華    民    國      九十二      年      三      月      十三      日
                                  臺灣高等法院臺南分院刑事第七庭
                                      審判長法官  蔡    崇    義
                                            法官  許    進    國
                                            法官  董    武    全
右正本證明與原本無異。
不得上訴。
                                      法院書記官  黃    全    忠
中    華    民    國      九十二      年      三      月     十七       日
附錄法條：
刑法第二百六十六條第一項前段：
在公共場所或公眾得出入之場所賭博財物者，處一千元以下罰金。
刑法第三百二十條第一項
意圖為自己或第三人不法之所有，而竊取他人之動產者，為竊盜罪，處五年以下有期
徒刑、拘役或五百元以下罰金。
刑法第三百三十九條第一項：
意圖為自己或第三人不法之所有，以詐術使人將本人或第三人之物交付者，處五年以
下有期徒刑、拘役或科或併科一千元以下罰金。
附表一：簽賭方式
┌─┬───┬────┬────┬────┬─────────┬────┐
│編│      │        │每次(支)│每支須繳│                  │        │
│  │種  類│所設號碼│簽選號碼│金額新臺│     對彩方式     │賠付彩金│
│號││        │個數    │幣(下同)│                  │        │
├─┼───┼────┼────┼────┼─────────┼────┤
│  │      │        │        │        │以核對每星期二、四│由組頭  │
│  │      │        │        │        │開獎之香港六合彩六│每支賠  │
│  │      │        │        │        │組中獎號碼為準，凡│付五千  │
│01│港二星│ 01-47  │   二   │八十元  │所選之二個號碼，與│三百元  │
│  │      │        │        │        │六組號碼中任二組相│        │
│  │      │        │        │        │同即屬中獎。      │        │
├─┼───┼────┼────┼────┼─────────┼────┤
│  │      │        │        │        │以核對每星期二、四│由組頭  │
│  │      │        │        │        │開獎之香港六合彩券│每支賠  │
│  │      │        │        │        │六組中獎號碼為準，│付五萬  │
│02│港三星│ 01-47  │   三   │八十元  │凡所選之三個號碼與│三千元  │
│  │      │        │        │        │六組號碼中任三組相│        │
│  │      │        │        │        │同者，即屬中獎。  │        │
┌─┬───┬────┬────┬────┬─────────┬────┐
│  │      │        │        │        │以核對香港六合彩券│由組頭  │
│  │      │        │        │        │六組中獎號碼為準，│每支賠  │
│03│港四星│ 01-47  │   四   │八十元  │凡所選之四個號碼與│付七十  │
│  │      │        │        │        │六組號碼中任四組相│萬元    │
│  │      │        │        │        │同者，即屬中獎。  │        │
└─┴───┴────┴────┴────┴─────────┴────┘
附表二：第二次簽賭金額三萬四千零八十元
┌─┬────┬────────────────────────────┐
│編│簽    單│                                                        │
│號│號    碼│                                                        │
├─┼────┼────────────────────────────┤
│01│ 006955 │乙○○與甲○○於九十年五月八日，向丙○○○簽賭簽單      │
├─┼────┼────────────────────────────┤
│02│ 006956 │乙○○與甲○○於九十年五月八日，向丙○○○簽賭簽單      │
├─┼────┼────────────────────────────┤
│03│ 006959 │乙○○與甲○○於九十年五月八日，向丙○○○簽賭簽單      │
├─┼────┼────────────────────────────┤
│04│ 006961 │乙○○與甲○○於九十年五月八日，向丙○○○簽賭簽單      │
├─┼────┼────────────────────────────┤
│05│ 006962 │乙○○與甲○○於九十年五月八日，向丙○○○簽賭簽單      │
├─┼────┼────────────────────────────┤
│06│ 006963 │乙○○與甲○○於九十年五月八日，向丙○○○簽賭簽單      │
├─┼────┼────────────────────────────┤
│07│ 006965 │乙○○與甲○○於九十年五月八日，向丙○○○簽賭簽單      │
└─┴────┴────────────────────────────┘
附表三：
┌─┬────┬────────────────────────────┐
│編│簽    單│                                                        │
│號│號    碼│                  備          註                        │
├─┼────┼────────────────────────────┤
│01│ 006958 │甲○○與乙○○，向丙○○○表示不要，蘇女將簽單丟入垃圾筒│
├─┼────┼────────────────────────────┤
│02│ 006960 │甲○○與乙○○，向丙○○○表示不要，蘇女將簽單丟入垃圾筒│
├─┼────┼────────────────────────────┤
│03│ 006964 │甲○○與乙○○，向丙○○○表示不要，蘇女將簽單丟入垃圾筒│
└─┴────┴────────────────────────────┘
附表四：
┌─┬────┬────────────────────────────┐
│編│簽    單│                                                        │
│號│號    碼│                 備      註                        │
├─┼────┼────────────────────────────┤
│01│ 006957 │甲○○與乙○○，趁丙○○○不注意，竊取後偽填中獎號碼    │
└─┴────┴────────────────────────────┘


司法院資訊處製作；財團法人民間司法改革基金會備份。
